臺灣基隆地方法院民事判決　　　　　　　　　　　　　九十三年度簡上字第一四號
　　上　訴　人
　　即被上訴人　乙○○
　　上　訴　人
　　即被上訴人　甲○○
當事人間請求損害賠償事件，上訴人對於中華民國九十二年十二月九日臺灣基隆地方
法院基隆簡易庭九十二年度基簡字第五四八號第一審判決提起上訴，本院第二審合議
庭於九十三年五月三十一日言詞辯論終結，判決如下：
    主    文
原判決關於駁回乙○○後開第二項之訴及其利息與該部分假執行之聲請暨訴訟費用之
裁判均廢棄。
前開廢棄部分，甲○○應再給付乙○○新臺幣貳萬捌仟壹佰零陸元，及自民國九十二
年九月二十日起至清償日止，按年息百分之五計算之利息。
乙○○其餘之上訴駁回。
甲○○之上訴駁回。
第一、二審訴訟費用由甲○○負擔十分之七，餘由乙○○負擔。
    事    實
甲、上訴人即被上訴人乙○○（下稱乙○○）方面：
一、聲明：
(一)、原判決不利乙○○部分廢棄。
(二)、上訴人即被上訴人甲○○（下稱甲○○）應再給付新臺幣（下同）七萬八千九百
    十六元，及自民國九十二年九月二十日起至清償日止，按年息百分之五計算之利
    息。
二、陳述：除與原判決記載相同者，茲引用之外，補稱：
(一)、乙○○駕駛車牌號碼八九四－ＬＥ號營業用小客車（下稱乙○○車輛）到達事故
    發生之交岔路口時，有停下注意前方來車狀況後，始慢行通過，而甲○○駕駛車
    牌號碼九Ｋ─○一○八號自用小客車（下稱甲○○車輛）尚未到達該路口即超越
    黃線強行左轉，顯有違失，而為本件車禍事故之主要肇因，但原審未予深入調查
    即認定乙○○、甲○○之過失比例各為百分之四十、百分之六十，據此減輕甲○
    ○之賠償金額，實嫌擅斷。
(二)、乙○○車輛遭甲○○撞損後，因甲○○遲遲不願處理，遂於九十二年三月二十四
    日通知修理場拖吊修復，迄同年四月十一日始修畢出場，修理期間計十九日無法
    駕車營業，依基隆市計程車駕駛員職業工會核定之每月查定營業額四萬二千四百
    七十八元即相當於每日一千四百十六元，扣除必要成本以每日八百元計算，願以
    此計算無法營業之損失，原審認定修理期間僅一日，並以此計算營業損失，顯有
    錯誤。
三、證據：除援用第一審所提證據外，補提俊昌汽車修理廠顧客車輛出廠結帳單、修
    理期間證明書（以上均為原本）、臺灣省臺北縣區車輛行車事故鑑定委員會九十
    三年二月二十七日北鑑字第九二二○六七號函暨鑑定意見書影本一件為證。
乙、上訴人即被上訴人甲○○（下稱甲○○）方面：
一、聲明：
(一)、原判決命甲○○給付超過一萬四千三百二十三元部分，及該部分利息之裁判均廢
    棄。
(二)、前開廢棄部分，乙○○在第一審之訴與假執行之聲請均駁回。
二、陳述：除與原判決記載相同者，茲引用之外，補稱：
(一)、事故現場時常發生車禍，甲○○係為避免與直行車輛發生碰撞，始有先行左轉之
    舉，若非乙○○駕車行經無號誌交岔路口並未減速慢行，且未注意車前狀況，本
    件車禍當不致發生，是以兩造對於車禍發生都有過失，甲○○之過失責任比例應
    僅為百分之四十，原判決竟認定乙○○之過失責任比例較小，顯有違誤。
(二)、鑑定覆議結果僅以「照原鑑定意見」帶過，完全未斟酌甲○○補充提出之各項資
    料，亦未查明落土點，顯未盡鑑定之責，甲○○業已向檢察官聲請另行囑託其他
    機關重為鑑定。
三、證據：除援用第一審所提證據外，補提刑事聲請狀影本、臺灣省車輛行車事故覆
    議鑑定委員會九十三年四月十九日府覆議字第九三一○二○六號函原本各一件為
    證。
丙、本院依職權查詢乙○○之被告全國前案紀錄表。
    理    由
一、乙○○起訴主張其於九十二年三月二十四日上午十時十分許，駕駛車牌號碼八九
    四─ＬＥ號營業小客車，沿臺北縣萬里鄉○○路由萬里往金山方向行駛，途經瑪
    鍊路二五○號前時，因甲○○駕駛車牌號碼九Ｋ─○一○八號自用小客車在該處
    路口違規提前左轉，撞及乙○○車輛右前側，造成車輛嚴重受損，經送往修復，
    計支出修理費六萬零四百元及受有不能營業之損失四萬元，為此訴請甲○○賠償
    十萬零四百元及自起訴狀繕本送達翌日起至清償日止按年息百分之五計算之利息
    等語。
二、甲○○則以：事故現場時常發生車禍，伊係為避免與直行車輛發生碰撞，始有先
    行左轉之舉，若非乙○○駕車行經無號誌交岔路口並未減速慢行，且未注意車前
    狀況，本件車禍當不致發生，兩造對於車禍發生都有過失，伊過失責任比例應僅
    有百分之四十。鑑定覆議結果僅以「照原鑑定意見」帶過，完全未斟酌伊補充提
    出之各項資料，顯未盡鑑定之責，伊已向檢察官聲請囑託其他機關重為鑑定等語
    ，資為抗辯。
三、有關兩造於上開時間、地點駕車碰撞肇事，乙○○車輛受損之修理期間計十九日
    ，修復費用計六萬零四百元，乙○○因此無法開車營業，每日之營業損失扣除必
    要成本應以八百元計算乙節，不為兩造所爭，並有乙○○提出之俊昌汽車修理廠
    顧客車輛出廠結帳單、修理期間證明書為證，應堪信為真實。
四、乙○○主張上開事故係因甲○○違規提前左轉所致，伊並無任何行車過失；甲○
    ○則以乙○○當時行經交岔路口車速過快、未注意車前狀況，亦有過失，伊僅願
    意承擔百分之四十之過失責任等語置辯。經查：
(一)、按汽車在雙向二車道行駛時，應在遵行車道內行駛，在劃有分向限制線之路段，
    不得駛入來車之車道內。左轉彎時，應距交岔路口三○公尺前顯示方向燈或手勢
    ，行至交岔路口中心處左轉，並不得占用來車道搶先左轉，道路交通安全規則第
    九十七條第一款、第二款、第一百零二條第一項第四款分別定有明文。上開規定
    旨在保障公眾行車安全，屬保護他人之法律，如有違反者，應推定其有過失（民
    法第一百八十四條第二項參照）。
(二)、本件被告因跨越分向限制線提前左轉，致與乙○○車輛碰撞肇事，有卷附臺北縣
    政府警察局金山分局九十二年十月七日金警刑字第○九二○○三七六四九號函檢
    附之訊問筆錄、道路交通事故調查報告表、現場圖、談話紀錄表、現場照片十六
    張可資為憑，甲○○亦不否認當時有提前左轉，車輪有壓到分向限制線即雙黃線
    （甲○○上訴狀理由二、九十三年四月二十八日準備程序筆錄參照），足認被告
    確有違反前揭道路交通安全規則等相關規定，其顯有過失甚明，就此臺灣省臺北
    縣區車輛行車事故鑑定委員會、臺灣省車輛行車事故覆議鑑定委員會均同此見解
    ，有臺灣省臺北縣區車輛行車事故鑑定委員會九十三年二月二十七日北鑑字第九
    二二○六七號函暨鑑定意見書、臺灣省車輛行車事故覆議鑑定委員會九十三年四
    月十九日府覆議字第九三一○二○六號函在卷可憑，足認乙○○主張肇事責任應
    全部由甲○○承擔乙節，應屬有據，原判決認定乙○○與有過失，尚有誤會。而
    甲○○雖辯以乙○○當時超速且未注意車前狀況，同為肇事原因云云，然事故現
    場之限速為六十公里，遍查卷內並無乙○○超速行使之事證，而甲○○跨越分向
    限制線提前左轉，業已侵入乙○○當時直行之車道，尚難期待乙○○有足夠時間
    注意車前狀況以資應變，故甲○○此部分之與有過失抗辯，自無可採。
五、按因故意或過失，不法侵害他人之權利者，負損害賠償責任，民法第一百八十四
    條第一項前段定有明文；惟依民法第一百九十六條規定請求物被毀損所減少之價
    額，固得以修復費用為估定之標準，但以必要者為限，即修理材料以新品換舊品
    ，應予折舊。經查：
(一)、修復費用部分：乙○○車輛為八十六年三月十二日領照，有行車執照附卷可稽，
    至九十二年三月二十四日車禍受損時止，依營利事業所得稅查核準則第九十五條
    第六款規定：「固定資產提列折舊採用定率遞減法者，以一年為計算單位，其使
    用期間未滿一年者，按實際使用之月數相當於全年之比例計算之，不滿一月者，
    以月計」之方法計算結果，乙○○使用之時間為六年十三日，應以六年一月計，
    其汽車及附加零件已有折舊，應將折舊部分予以扣除。本院依行政院所頒固定資
    產耐用年數表及固定資產折舊率之規定，運輸業用小型車之耐用年數為四年，依
    定率遞減法每年折舊千分之四百三十八（原判決認定系爭車輛之使用時間為六年
    ，並以一般自用小客車計算折舊年限與折舊率，容有誤會），則上訴人請求之修
    理費中零件部分為二萬八千九百元，依上開標準計算之折舊額已逾原額之十分之
    九，按採定率遞減法者，其最後一年之折舊額，加歷年折舊累計額，其總額不得
    超過該資產成本原額之十分之九，爰依十分之九計算折舊額為二萬零六百十元，
    扣除折舊額後，原告所得請求之零件費用為二千八百九十元，加上不應折舊之工
    資三萬一千五百元，合計為三萬四千三百九十元。
(二)、營業損失部分：系爭車輛因上開事故受損，自九十二年三月二十四日起至同年四
    月十一日止在俊昌汽車修理廠進行修護，共計十九日，有上開公司出具之修車證
    明書在卷可憑，依乙○○於原審提出之基隆市計程車駕駛員職業工會九十二年一
    月十日函所示，二○○○ＣＣ以下計程車每月查定營業額為四萬二千四百七十八
    元（乙○○車輛為一五九七ＣＣ），每日平均營業收入為一千四百十六元（
    42,478/30=1,416，元以下四捨五入），扣除必要成本後，兩造當庭同意以每日
    八百元作為計算營業損失之基礎，則以此核計乙○○之營業損失為一萬五千二百
    元（800X19=15,200），乙○○在此範圍內之請求，為有理由。
六、從而，乙○○基於侵權行為之法律關係，請求甲○○給付十萬零四百元，及自起
    訴狀繕本送達翌日即九十二年九月二十日起至清償日止，按年息百分之五計算之
    利息，於四萬九千五百九十元（34,390+15,200=49,590）及自九十二年九月二十
    日起算之法定遲延利息部分，為有理由，應予准許。逾此所為之請求，為無理由
    ，應予駁回。原判決就上開應准許之二萬八千一百零六元（49,590-21,484=28,1
    06）部分，為乙○○敗訴之判決，並駁回其假執行之聲請，尚有未洽，乙○○上
    訴意旨求予廢棄改判，為有理由，爰由本院予以廢棄改判如主文第二項所示。至
    於乙○○之請求不應准許部分，原判決為乙○○敗訴之判決，並駁回其假執行之
    聲請，經核於法並無不合，上訴意旨求予廢棄改判，為無理由，應駁回其該部分
    之上訴。又甲○○應給付乙○○四萬九千五百九十元及法定遲延利息，已如前述
    ，則甲○○上訴主張其僅應賠償一萬四千三百二十三元，認原判決有所違誤，求
    予廢棄改判，為無理由，應駁回其上訴。
七、本件事證已臻明確，兩造其餘主張陳述及所提之證據，均毋庸再予審酌，附此敘
    明。
據上論結，本件乙○○之上訴為一部有理由，一部無理由，甲○○之上訴為無理由，
依民事訴訟法第四百三十六條之一第三項、第四百五十條、第四百四十九條第一項、
第七十九條，判決如主文。
中　　　華　　　民　　　國　　九十三　　年　　　六　　　月　　 十四 　　日
                                        臺灣基隆地方法院民事庭
                                             審判長法官 李木貴
                                                   法官 林金發
                                                   法官 楊皓清
右為正本係照原本作成。
本件判決不得上訴。
中　　　華　　　民　　　國　　九十三　　年　　　六　　　月　　 十五 　　日
                                             法院書記官 周俊群
不得上訴
